【裁判字號】    95,上訴,162
【裁判日期】    950711
【裁判案由】    違反槍砲彈藥刀械管制條例等
【裁判全文】
臺灣高等法院刑事判決                 95年度上訴字第162號
上  訴  人
即  被  告  乙○○
                    （現於臺灣臺北看守所羈押中）
指定辯護人  本院公設辯護人  周君穎
上列上訴人因違反槍砲彈藥刀械管制條例等案件，不服臺灣士
林地方法院94年度訴字第698號，中華民國94年11月29日第一審
判決（起訴案號：臺灣士林地方法院檢察署94年度偵字第7731號
），提起上訴，本院判決如下：
    主  文
原判決關於未經許可，持有可發射子彈具有殺傷力改造手槍暨定
執行刑部分撤銷。
乙○○未經許可，持有可發射子彈具有殺傷力之改造手槍，累犯
，處有期徒刑參年肆月，併科罰金新臺幣伍萬元，罰金如易服勞
役，以新臺幣貳仟元折算壹日。扣案之具有殺傷力仿FN廠半自動
手槍製造之金屬玩具手槍之改造手槍壹支（含彈匣壹個，槍枝管
制編號0000000000）沒收。
    事  實
一、乙○○曾犯竊盜罪多次，其中一次於民國89年間，因犯竊盜
    罪，經臺灣桃園地方法院以91年度易字第1706號判處有期徒
    刑4月確定，甫於93年3月11日執行完畢（構成累犯）。詎其
    仍不知悔悟，於94年6月上旬，未經主管機關許可，在臺北
    縣新莊市○○路與富國路口，以新台幣（下同）2萬元之對
    價，向綽號「阿源」購得仿FN廠半自動手槍製造之金屬玩具
    手槍更換土造金屬槍管改造而成，可發射子彈具有殺傷力之
    改造手槍l支（含彈匣l個，槍枝管制編號0000000000）、土
    造子彈9顆（不具有殺傷力）後，平日即持有攜帶在身。94
    年7月7日晚上8時許，另基於意圖為自己不法所有之犯意，
    在臺北縣三重市○○○路與重新路口之國光客運公司門口，
    以自備之鑰匙1把，竊取甲○○停放於路邊車號FS9-356號之
    機車（所犯竊盜罪部分，業經原審判處罪刑確定）。嗣於翌
    日凌晨0時50分許，騎乘該車行經臺北市○○區○○路與延
    平北路口時，經員警攔檢，在其隨身攜帶背包內扣得上開手
    槍l支。
二、案經臺北市政府警察局士林分局報請臺灣士林地方法院檢察
    署檢察官偵查起訴。
    理  由
一、上開犯罪事實，業據被告於原審暨本院審理時供認不諱，且
    有仿FN廠半自動手槍製造之金屬玩具手槍壹支（含彈匣壹個
    ，槍枝管制編號0000000000）扣案可資佐證。又扣案之手槍
    經送內政部警政署刑事警察局鑑定結果覆以：「送鑑手槍1
    支（槍枝管制編號0000000000），認係由仿FN廠半自動手槍
    製造之金屬玩具手槍，更換土造金屬槍管改造而成之改造手
    槍，機械性能良好，可擊發適用子彈，認具殺傷力」，有該
    局94年7月19日刑鑑字第0940106609號槍彈鑑定書1份在卷可
    憑（見偵查卷第69頁）。被告乙○○未經許可持有可發射子
    彈具有殺傷力之改造手槍犯行，可以認定。
二、另按「槍砲彈藥刀械管制條例第18條第4 項前段，固規定犯
    本條例之罪，於偵查中或審判中自白，並供述全部槍砲、彈
    藥、刀械之來源及去向，因而查獲或因而防止重大危害治安
    事件之發生者，減輕或免除其刑，拒絕供述或供述不實者，
    得加重其刑至三分之一。惟所謂查獲，係指依其自白，查得
    槍砲、彈藥、刀械，或查得其前手或後手，且有具體之證明
    者而言」。本件被告係在士林區○○路與延平北路口為警察
    攔檢，在其隨身攜帶背包內查扣槍枝，並非偵查、審判中自
    白而查獲；又被告稱其購買槍枝係遭地下錢莊逼迫所為，且
    已配合警方追查中，然迄今並未依其供述查獲任何其他案件
    ，已據檢察官在原審審判中敘明在案，被告所為核與自白查
    獲之要件不符，無從依前開規定減免其刑。次按刑法第五十
    九條之酌量減輕其刑，必須犯罪另有其特殊之原因與環境等
    等，在客觀上足以引起一般同情，認為宣告法定最低刑期猶
    嫌過重者，始有其適用。至於犯人之品性、前科、初次犯罪
    、犯罪後之態度等，僅可在法定刑內從輕科刑之標準，屬於
    刑法第五十七條科刑時應注意之事項，不得據為酌量減輕其
    刑之理由。（最高法院48年度台上字第四三０號、69年度台
    上字第291號等判決可資參照）。查本件縱認被告受地下錢
    莊逼迫為真，然其自購買迄被查獲，期間經過一個月，竟不
    思與警方連絡查緝，亦未依槍砲彈藥刀械管制條例第18條第
    1 項規定自首報繳，直到被查扣之後才說要配合警方偵辦賣
    槍集團云云，揆諸首開說明，被告持有本件槍枝之行為，在
    客觀上顯不足引起一般之同情，難謂有情堪憫恕之可言，公
    訴人求處被告法定刑以下之有期徒刑一年六月，本院認為不
    可採，特此敘明。被告聲請傳訊其女友廖秀如，以證明其係
    受地下錢莊迫害逼迫，才會非法持有手槍；聲請傳訊承辦本
    案員警士林警分局楊小隊長，以了解本案之賣槍集團、地下
    錢莊；另聲請傳喚地下錢莊份子黃宏文（或黃宏恩）。然查
    ，被告一再宣稱其購買槍枝係遭地下錢莊逼迫所為，且已配
    合警方追查，然迄今警方並未依其供述查獲任何其他案件，
    已如前述。而且如確有黃宏文所屬之賣槍集團或地下錢莊，
    亦不影響被告乙○○非法持有手槍之犯行，被告聲請傳訊3
    名證人，核無必要，併予指明。
三、按改造手槍，屬於槍砲彈藥刀械管制條例第4條第1項第1款
    所稱之槍砲。是被告之犯行，核犯槍砲彈藥刀械管制條例第
    8條第4項之未經許可持有可發射子彈具有殺傷力之改造手槍
    罪。而被告有如事實欄所載前科執行情形，有本院被告前案
    紀錄表1份在卷可參，其於前案有期徒刑執行完畢後，5年內
    再故意犯有期徒刑以上之本罪，構成為累犯。按「行為後法
    律有變更者，適用行為時之法律。但行為後之法律有利於行
    為人者，適用最有利於行為人之法律。」，刑法第2條第1項
    訂有明文。本件被告乙○○於94年6月、7月犯罪時，刑法第
    42 條第2項前段規定：「易服勞役以1元以上3元以下折算一
    日。」又被告行為時之易服勞役折算標準，業據修正前罰金
    罰鍰提高標準條例第2條前段規定，就其原定數額提高為100
    倍折算1日，則本件被告乙○○行為時之易服勞役折算標準
    ，應以銀元300元折算1日，即新台幣900元折算1日。惟95年
    7 月1日修正公佈施行之刑法第42條第3項前段規定：「易服
    勞役以新台幣一千元、二千元或三千元折算一日。」比較修
    正前後之易服勞役折算標準，以修正後之規定，較有利於被
    告，則應依刑法第2條第1項後段規定，適用修正後之刑法第
    42條第3項前段規定，定其折算標準。又被告乙○○不論依
    修正前之刑法第47條，或修正後之刑法第47條第1項之規定
    ，均構成累犯，對本件被告乙○○而言並無有利或不利之情
    形，本不生新舊法比較之問題，應依修正前之刑法第47條，
    論以累犯，並加重其刑。然統合觀察比較，本件仍應適用95
    年7月1日修正公佈施行之刑法。被告乙○○上訴意旨以其購
    買槍枝係遭地下錢莊逼迫所為，且已配合警方追查他案云云
    ，指摘係原審判決不當，其上訴並無理由（已如前述），然
    原審判決未及比較新舊法，而且，原審判決主文欄諭知「併
    科罰金新台幣伍萬元，罰金如易科服勞役，以罰金總額與六
    個月之日數比例折算。」後雖經原審法院以裁定更正為「併
    科罰金新台幣伍萬元，罰金如易服勞役，以新台幣玖佰元即
    銀元參佰元折算壹日。」，惟原審判決於據上論斷欄引用（
    修正前）刑法第42條第3項之規定（應為刑法第42條第2項）
    ，亦有違誤。因此，原審判決關於如主文第一項所示部分仍
    應由本院予以撤銷改判。爰審酌被告非法持有具殺傷力之改
    造手槍，對於他人之生命、身體形成潛在威脅，並害及整體
    社會秩序與安全，影響社會治安甚鉅，並考量犯罪後供認犯
    行，態度尚稱良好等一切情狀，量處如主文所示之刑，並就
    罰金部分諭知易服勞役之折算標準，以示懲儆。
四、扣案之仿FN廠半自動手槍製造之金屬玩具手槍1 把（槍枝管
    制編號0000000000），具殺傷力，係屬違禁物，不問屬於犯
    人與否，依刑法第38條第1項第1款之規定宣告沒收。至另查
    獲之子彈9顆，經送請內政部警政署刑事警察局採樣試射鑑
    定結果，認均係土造子彈（具直徑約8mm金屬彈頭），採樣3
    顆試射，1顆可擊發，惟其發射動能甚微，認不具殺傷力；2
    顆無法擊發，認均不具殺傷力，有上開內政部警政署刑事警
    察局94年7月19日刑鑑字第0940106609號槍彈鑑定書1份在卷
    可參，是扣案之子彈9顆，既非屬違禁物，爰不予宣告沒收
    。
據上論斷，應依刑事訴訟法第369條第1項前段、第364條、第299
條第1項前段，槍砲彈藥刀械管制條例第8條第4項，刑法第11條
前段、第2條第1項、第47條、第42條第3項、第38條第1項第1款
，判決如主文。
本案經檢察官周志榮到庭執行職務。
中    華    民    國    95    年    7     月    11    日
                      刑事第四庭審判長法  官  蔡秀雄
                                      法  官  周煙平
                                      法  官  沈宜生
以上正本證明與原本無異。
如不服本判決，應於收受送達後十日內向本院提出上訴書狀，其
未敘述上訴之理由者並得於提起上訴後十日內向本院補提理由書
（均須按他造當事人之人數附繕本）。
                                      書記官  陳雅加
中    華    民    國    95    年    7     月    13    日


司法院資訊處製作；財團法人民間司法改革基金會備份。
